【裁判字號】    99,交聲,2958
【裁判日期】    990930
【裁判案由】    交管條例聲異
【裁判全文】
臺灣板橋地方法院交通事件裁定        99年度交聲字第2958號
原處分機關  交通部公路總局臺北區監理所蘆洲監理站
異  議  人
即受處分人  甲○○
上列異議人即受處分人因違反道路交通管理處罰條例案件，對於
交通部公路總局臺北區監理所蘆洲監理站於民國97年10月27日以
北監蘆字第裁46-C00000000號所為之處分（原舉發案號：臺北縣
政府警察局北縣警交字第C00000000 號）聲明異議，本院裁定如
下：
        主  文
異議駁回。
    理  由
一、原處分意旨略以：異議人即受處分人甲○○於民國97年10月
    24日凌晨2 時3 分許，騎乘車牌號碼CUL-050 號普通重型機
    車，行經臺北縣三重市○○街238 號前，因經警測得其呼氣
    酒精濃度達每公升0.71毫克，而有「汽車駕駛人酒精濃度超
    過規定標準（0.55以上）」之違規行為，為臺北縣政府警察
    局三重分局執勤警員以北縣警交字第C00000000 號舉發違反
    道路交通管理事件通知單（下稱舉發通知單）當場製單舉發
    ，原處分機關於97年10月27日以北監蘆字第裁46-C00000000
    號違反道路交通管理事件裁決書（下稱裁決書），依道路交
    通管理處罰條例第35條第1 項第1 款、第24條第1 項第2 款
    （裁決書漏載）及違反道路交通管理事件統一裁罰基準及處
    理細則之規定，裁處異議人罰鍰新臺幣（下同）45,000元，
    並吊扣其駕駛執照12個月，及施以道路交通安全講習。
二、聲明異議意旨略以：伊本件酒駕違規事件，已經檢察官為緩
    起訴處分，且已向國庫支付緩起訴處分金3 萬元，亦已向監
    理機關繳交駕駛執照執行吊扣駕駛執照12個月，惟還須向監
    理機關支付45,000元之罰鍰，然伊因無力償還，以致拖延迄
    今遲遲無法繳納，伊確已悔改不再喝酒，亦不再酒後駕車，
    然伊真的無力償還該筆45,000元之罰鍰，請求減免或減少金
    額，爰為此聲明異議云云。
三、按受處分人，不服道路交通管理處罰條例第8 條主管機關所
    為之處罰，得於接到裁決書之翌日起20日內，向管轄地方法
    院聲明異議，同條例第87條第1 項定有明文。次按聲明異議
    ，應以司法狀紙，敘述異議之理由，提出於原處分機關為之
    。原處分機關應於接受異議書狀後5 日內，將該案卷宗及相
    關證物，送交該管法院或其分院交通法庭，道路交通案件處
    理辦法第13條定有明文。此係交通異議事件之程序規定，受
    處分人之聲明異議須合於此項程序規定，法院始得為實體上
    之審查。又按交通法庭認聲明異議不合法律上之程式，且無
    從補正者，應以裁定駁回之，道路交通案件處理辦法第18條
    前段亦有明定。復按依道路交通案件處理辦法第2 條規定，
    該辦法所稱之交通案件為「一、違反道路交通管理處罰條例
    經公路主管機關或警察機關或其聯合設置之裁決機關處罰後
    ，聲明異議之案件。二、道路交通刑事案件。」而依道路交
    通管理處罰條例第89條前段規定「法院受理有關交通事件，
    準用刑事訴訟法之規定。」另依違反道路交通管理事件統一
    裁罰基準及處理細則第5 條規定「處理違反道路交通管理事
    件，有關文書送達之程序，依行政程序法之規定。」而駕駛
    人因交通違規事件，經監理機關依道路交通管理處罰條例裁
    處罰鍰之裁決書，其性質係屬於處理違反「道路交通管理」
    事件之行政文書，尚未達法院依道路交通案件處理辦法第2
    條第1 款所稱之「聲明異議之案件」之交通案件之程度，自
    不適用道路交通管理處罰條例第89條前段所指之法院受理「
    交通事件」準用刑事訴訟法之規定。從而，有關裁決書送達
    之程序，自應依違反道路交通管理事件統一裁罰基準及處理
    細則第5 條之規定，即適用行政程序法有關文書送達之規定
    。而行政程序法第72第1 項規定「送達，於應受送達人之住
    居所、事務所或營業所為之。但在行政機關辦公處所或他處
    會晤應受送達人時，得於會晤處所為之」，並於送達當日即
    生送達之效力。
四、經查：本件原處分機關於97年10月27日所作之北監蘆字第裁
    46-C00000000號裁決書，於97年10月27日當日，在交通部公
    路總局臺北區監理所蘆洲監理站，當場由異議人本人親自收
    受，而送達予異議人等情，此有交通部公路總局臺北區監理
    所蘆洲監理站送達證書影本1 紙暨其上之勾選記載附卷足憑
    ，是上開裁決書已於97年10月27日當場合法送達予異議人無
    誤。從而，異議人如不服原處分機關所為前開裁決而欲聲明
    異議，其20日之合法提出異議期間即自97年10月28日（即該
    裁決書送達之翌日）起算，至遲應於97年11月19日（原計算
    20日期間末日為11月16日，適為星期日，故順延1 日，又異
    議人住所地位於臺北縣三重市，依法院訴訟當事人在途期間
    標準第4 條第1 款第2 目之規定，應依同標準第2 條第1 款
    中之「地方法院在途期間」欄所載日數，扣除在途期間2 日
    ）前聲明異議。然異議人未於上開期日前聲明異議，卻遲至
    99年9 月21日始向原處分機關提出聲明異議狀，有聲明異議
    狀1 紙及公路總局臺北區監理所蘆洲監理站第三股收件章戳
    印1 枚附於聲明異議狀上足參，是異議人本件聲明異議，已
    逾20日之法定異議期間，揆諸上揭說明，該聲明異議自不合
    法律上之程式，且屬無從補正之事項，異議人之聲明異議，
    於程序上已不合法。
五、綜上，本件異議人於合法收受本件裁決書後，逾20日之聲明
    異議期間始為本件聲明異議，本件聲明異議不合法律上之程
    式，且無從補正，應予駁回。至異議人所提實體上異議理由
    ：異議人本件酒後駕車之違規事實，業經臺灣板橋地方法院
    檢察署檢察官為緩起訴處分，並命應向國庫支付處分金30,0
    00元，且已繳交駕駛執照予監理機關執行吊扣駕駛執照12個
    月，然異議人又須向監理機關繳納45,000元之罰鍰，異議人
    實無力支付，請求減免或減少此筆罰鍰等語，雖依據臺灣高
    等法院暨所屬法院97年度法律座談會刑事類提案第39號研討
    結果、臺灣高等法院暨所屬法院98年法律座談會刑事類提案
    第24號審查意見及研討結果，依道路交通管理處罰條例第35
    條第8 項之規定，僅應補繳不足最低罰鍰之部分，是本件裁
    決書上開不利受處分人之處，顯非妥適。惟因本件異議人未
    於20日之聲明異議期間內，提出本件聲明異議，其聲明異議
    於程序上既已不合法，有如前述，是此部分實體上之理由，
    本院已無從加以審究，附此敘明。
據上論斷，應依道路交通案件處理辦法第18條前段，裁定如主文
。
中    華    民    國    99    年    9     月    30    日
                  交通法庭    法  官  吳幸娥
以上正本證明與原本無異
如不服本裁定應於送達後5日內向本院提出抗告狀
                                書記官  尤怡文
中    華    民    國    99    年    9     月    30    日

司法院資訊處製作；財團法人民間司法改革基金會備份。
